臺灣臺中地方法院刑事裁定　　　　　　 100年度聲字第2813號
聲　請　人　葉建利
即　被　告
選任辯護人　陳夏毅律師
上列聲請人因違反毒品危害防制條例案件，聲請具保停止羈押，
本院裁定如下：
    主  文
聲請駁回。
    理  由
一、聲請意旨略以：
(一)、被告葉建利對於本案起訴書所載之犯罪事實，自第一次警詢
    筆錄起即全部自白並供出上手，充分配合辦案，相關案件內
    容均已清楚釐清，並無非予羈押顯難追訴審判之情形。
(二)、被告於羈押期間，相關共犯及證人均已到案陳述完畢，且共
    犯林宗儀、張慶正均已坦承自白犯罪，實難以想像被告有湮
    滅、偽造、變造證據，勾串共犯或證人之虞等情。
(三)、司法院大法官針對重罪羈押之事由，於釋字第665 號解釋謂
    「刑事訴訟法第101 條第1 項第3 款規定之羈押……又基於
    憲法保障人民身體自由之意旨，被告犯上開條款之罪嫌疑重
    大者，仍應有相當理由認為其有逃亡、湮滅、偽造、變造證
    據或勾串共犯或證人等之虞，法院斟酌命該被告具保、責付
    或限制住居等侵害較小之手段，均不足以確保追訴、審判或
    執行程序之順利進行，始符合該條款規定…」而予以限縮適
    用。故縱鈞院認被告葉建利所涉犯為死刑、無期徒刑或最輕
    本刑為5 年以上有期徒刑之重罪，惟因被告葉建利並無事實
    上有「逃亡、湮滅、偽造、變造證據或勾串共犯或證人等」
    之虞，則不得僅以被告所涉係重罪為由而予羈押。
(四)、被告因本案進入看守所前，家中老母葉謝碧鶴、幼子葉仲軒
    均由被告撫養、因被告並無配偶為單親家庭，家中一切大小
    事情均由被告打理，被告更常接送學齡之幼子上下學。再者
    被告之母親更於民國100 年3 月26日發生車禍，而造成「1.
    左足挫傷併撕裂傷（共10公分）。2.左足傷口感染併皮膚壞
    死、缺損及肌腱露出（4 公分直徑大小）。」之嚴重傷勢，
    直至同年4 月13日方出院後，更須被告照料，方得安居。為
    此，請求鈞院准許被告具保停止羈押等語。
二、被告因涉犯違反毒品危害防制條例案件，前經本院訊問後，
    認其涉犯毒品危害防制條例第4 條第1 項之販賣第一級毒品
    罪，犯罪嫌疑重大，所犯係最輕本刑5 年以上有期徒刑之罪
    ，且有事實足認為有湮滅、偽造、變造證據或勾串共犯或證
    人之虞，而有刑事訴訟法第101 條第1 項第1 、3 款之情形
    ，非予羈押顯難進行審判，於100 年4 月14日起執行羈押在
    案。
三、按司法院議釋字第665 號解釋，並非直接宣告刑事訴訟法第
    101 條第1 項第3 款之規定違憲。至就刑事訴訟法第101 條
    第1 項第3 款規定之合憲解釋，究應如何限縮？由該號解釋
    之解釋理由書中明載：「刑事訴訟法第101 條第1 項第3 款
    規定之羈押，係因被告所犯為死刑、無期徒刑或最輕本刑為
    五年以上有期徒刑之罪者，其可預期判決之刑度既重，該被
    告為規避刑罰之執行而妨礙追訴、審判程序進行之可能性增
    加，國家刑罰權有難以實現之危險，該規定旨在確保訴訟程
    序順利進行，使國家刑罰權得以實現，以維持重大之社會秩
    序及增進重大之公共利益，其目的洵屬正當。又基於憲法保
    障人民身體自由之意旨，被告犯上開條款之罪嫌疑重大者，
    仍應有相當理由認為其有逃亡、湮滅、偽造、變造證據或勾
    串共犯或證人等之虞，法院斟酌命該被告具保、責付或限制
    住居等侵害較小之手段，均不足以確保追訴、審判或執行程
    序之順利進行，始符合該條款規定，非予羈押，顯難進行追
    訴、審判或執行之要件，此際羈押乃為維持刑事司法權有效
    行使之最後必要手段，於此範圍內，尚未逾越憲法第23條規
    定之比例原則，符合本院釋字第392 號、第653 號、第654
    號解釋意旨，與憲法第8 條保障人民身體自由及第16條保障
    人民訴訟權之意旨，尚無違背。」等語可知，上開司法院解
    釋並非單純宣告刑事訴訟法第101 條第1 項第3 款之重罪羈
    押原因係屬違憲，而係要求附加考量被告除犯重罪外，是否
    有「相當理由」認為其有逃亡、湮滅、偽造、變造證據或勾
    串共犯或證人等之虞。而所謂之「相當理由」，係指重罪羈
    押之發動，被告如何併存有逃亡或滅證之虞，於判斷具體個
    案之情況，應有「合理之依據」，不得出以揣測；與第1 、
    2 款之所定，僅止程度判斷上之差異（說服法院之程度），
    並非本質有何不同，而在整體評價上，針對所有不利於被告
    之情狀，舉凡得以任何方式之調查，本乎刑事科學之經驗為
    綜合判斷，而足以使具有一般社會通念之人多數認為具有相
    當高蓋然性之可信度者即可。其門檻固毋須達於足認確已存
    在之程度，但仍應高於「合理之懷疑」。倘該等情狀事實已
    被評價為達到第1 款或第2 款羈押原因之門檻，除已滿足第
    3 款重罪羈押之限縮條件，並為羈押原因之競合。風聞傳說
    固無足論；傳聞證據或傳聞供述，被告之品格證據與其所有
    之個人關係，其來有自之情資線報，甚至經查證有其可靠性
    之匿名檢舉以及其他可得之訊息資料，則均可供為判斷審酌
    是否具有相當理由之依據（最高法院98年度台抗字第691 號
    裁定意旨參照）。況依法條之體系解釋，該等附加考量與單
    純考量同條第1 項第1 款、第2 款之羈押原因仍有程度之不
    同應予區別，否則不啻等同於廢除同條第1 項第3 款之羈押
    原因。基此，伴同重罪羈押予以考量之逃亡之虞，與單純成
    為羈押原因之逃亡之虞其強度應有差異，亦即伴同重罪羈押
    考量之逃亡之虞其理由強度可能未必足夠成為單獨之羈押原
    因，然得以與重罪羈押之羈押原因互佐。
四、查被告所犯毒品危害防制條例第4 條第1 項販賣第一級毒品
    罪，共計9 罪，所犯均係屬最輕本刑無期徒刑之重罪，並經
    本院於100 年8 月4 日判處應執行有期徒刑12年6 月，衡以
    被告已受重罪之刑事判決，逃亡之誘因隨之增加，亦乃趨吉
    避凶、脫免刑責、不甘受罰之基本人性，依客觀、正常之社
    會通念，實足認被告已有逃亡之相當或然率存在（最高法院
    98年度台抗字第690 號、第703 號裁定要旨參照），自不得
    認其全無逃亡之蓋然率存在。再衡諸其多次販賣第一級毒品
    ，行為對社會治安危害不可謂不重，是依其犯罪情節，自手
    段及目的加以審查，為確保日後審理、執行順利進行，羈押
    被告亦未違反比例原則。至於被告所稱：因母親車禍受傷需
    其照顧，幼子上學需其接送等語，縱令屬實，亦應由被告之
    其他親友、家屬為之或醫療人員照顧，非據以具保停止羈押
    之理由。則本案羈押之理由及必要性並未因聲請人所主張之
    事由而消滅。從而，本院認為聲請人所請具保停止羈押為無
    理由，應予駁回。
五、依刑事訴訟法第220 條，裁定如主文。
中    華    民    國   100    年    8     月    23    日
            刑事第十庭   審判長 法  官  張恩賜
                                法  官  廖慧如
                                法  官  楊萬益
以上正本證明與原本無異。
如不服本裁定，應於裁定送達後5 日內向本院提出抗告狀（須附
繕本）。
                                書記官  譚系媛
中    華    民    國   100    年    8     月    23    日